【裁判字號】    86,訴,1708
【裁判日期】    920226
【裁判案由】    偽造有價證券等
【裁判全文】
臺灣桃園地方法院刑事判決                        八十六年度訴字第一七八號
    公  訴  人  臺灣桃園地方法院檢察署檢察官
    被      告  甲○○  男  四.
    指定辯護人  本院公設辯護人  丁○○
右被告因偽造有價證券等案件，經檢察官提起公訴（八十六年度偵字第一七０八號）
，本院判決如左：
    主  文
甲○○無罪。
    理  由
一、公訴意旨略以：被告甲○○於民國（下同）八十六年初，向「陳偉豐」集團成員
    購買發票人丙○○，玉山銀行土城分行之空頭支票，並由販賣之人填載發票人及
    金額新台幣（下同）四萬元，並持之行使交予合作無線計程車行，因認被告涉犯
    刑法第二百零一條第二項之行使偽造有價證券罪嫌。
二、公訴人認被告涉犯右揭行使偽造有價證券犯行，無非係以右揭事實，業據被告供
    承不諱在卷，並有上開以丙○○為發票人，玉山銀行土城分行之空白支票扣按足
    稽，為其主要論據。
三、按犯罪事實應依證據認定之，無證據不得推定其犯罪事實；而被告之自白，不得
    作為有罪判決之唯一證據，仍應調查其他必要之證據，以察其是否與事實相符。
    刑事訴訟法第一百五十四條、第一百五十六條第二項分別定有明文。且認定不利
    於被告之事實，須依積極證據，苟積極證據不足為不利於被告事實之認定時，即
    應為有利於被告之認定，更不必有何有利之證據，最高法院三十年上字第八一六
    號判例分別著有明文可資參照。
四、經查：
（一）被告雖自白在桃園市○○路「瘋馬保齡球館」門口以七千元，向「陳偉豐」者
      購買一張上開支票行使，嗣將之交予住桃園縣復興鄉（門牌號碼不詳）之不詳
      年籍名為「己○○」之成年男子轉交予合作無線計程車行，但始終供稱不知為
      「己○○」之成年男子之真實住址及年籍。
（二）扣案之付款人玉山銀行土城分行、帳號００一九七二號、發票人丙○○之未載
      金額、發票日之支票，係以名為「丙○○」之名義所申請乙節，有卷附之玉山
      銀行土城分行函及所附開戶申請人資料、印鑑卡資料、身分證影本在卷足按（
      見台灣桃園地方法院檢察署八十六年度偵字第二八二二號卷第七四頁反面至第
      七十六頁）。惟查該「丙○○」之身分證統一編號：Ｚ000000000號
      ，經向台北縣警察局函查「丙○○」口卡資料，據函覆：「本局現有口卡資料
      及索引卡，查並無該民資料」，有台北縣警察局函乙紙在卷足佐（見同上偵卷
      第一三三反面）。復經本院以「身分證統一編號：Ｚ000000000號」
      查詢法務部戶役政連結作業系統資料結果，該統一編號係名為乙○○之人，而
      其身分證八十八年九月二十日換領，且該人亦無更名，有法務部戶役政連結作
      業系統之乙○○個人基本資料、國民身分證異動資料、個人姓名更改資料表各
      乙紙在卷可按（資料存於本院卷四內），是上開以「丙○○」為發票人之玉山
      銀行支票，係乙○○身分證遭人變造為「丙○○」身分證，冒用而申請之支票
      ，可堪認定。
（三）惟受僱於「陳偉豐」集團之同案被告戊○○於本院審理與被告甲○○對質時，
      供稱：不認識甲○○等語（見本院九十二年二月十二日筆錄），核與被告甲○○迭於偵、審中辯稱：不認識戊○○，其係看報紙廣告向自稱「陳偉豐」之人
      所購買等情相符，故自難僅憑在戊○○所駕駛計程車扣得上開玉山銀行支票，
      即遽認被告甲○○向「陳偉豐」集團之一戊○○購買上述面額四萬元之玉山銀
      行支票並持之行使。又被告甲○○雖自白：其將向自稱「陳偉豐」之人所購得
      上述面額四萬元之玉山銀行支票一紙，交予住桃園縣復興鄉（門牌號碼不詳）
      之不詳年籍「己○○」者轉交給合作無線計程車行乙節，經本院調閱「己○○
      」之口卡資料（附照片，最後一次補證日期為九十年二月二十六日）及調取姓
      名己○○者之戶籍資料，僅有住居於桃園縣大溪鎮福安里三鄰埤尾十七號之二
      己○○，有桃園縣警察局九十一年六月六日桃警戶字第七０七八九號函所附口
      卡資料表及戶籍資料表在卷可按，而該員經本院傳拘無著後，提示上述己○○
      口卡資料供被告甲○○指認，被告檢視後，供稱：其所交付之己○○，並非口
      卡資料表之己○○等語，復參以被告自始至終於偵審中，均坦認有購買上述面
      額四萬元之玉山銀行資料一紙，則其當無否認此部分事證必要，故被告甲○○
      此部分之辯解，應堪採信。則本案並無被告所稱交付支票為住桃園縣復興鄉之
      「己○○」，且被告亦不能確定「己○○」者是否為其本名。復經核全部卷證
      並未有其他相關之補強證據，例如：所購買之支票扣案，「陳偉豐」之人年籍
      、住址。且公訴人之起訴書，亦未記載支票之票號、日期，何時何地交付，或
      任何人證、物證，以證明被告自白之真實性。而上開扣案之空白支票亦僅能證
      明，「陳偉豐」集團之成員持變造之身分證，申請發票人為丙○○之玉山銀行
      上述支票，自難遽認被告有公訴意旨所指訴行使偽造有價證券之犯行。故不能
      依被告甲○○之自白，為唯一證據，認定被告有行使偽造支票之犯行。此外，
      復查無其他積極證據足認其有何上述犯行，不能證明其犯罪，自應諭知被告無
      罪之判決。
據上論斷，應依刑事訴訟法第三百零一條第一項，判決如主文。
本案經檢察官林秀敏到庭執行職務。
中      華      民      國    九十二      年      二    月    二十六    日
                                臺灣桃園地方法院刑事第四庭
                                            法  官   邱  滋  杉
右正本證明與原本無異。
如不服本判決，應於判決送達後十日內向本院提出上訴狀( 應附繕本 )，上訴於
臺灣高等法院。
                                            書記官   周  巧  屏
中      華      民      國    九十二      年      二   月    二十七    日


司法院資訊處製作；財團法人民間司法改革基金會備份。
